【裁判字號】    99,交聲,2869
【裁判日期】    990831
【裁判案由】    聲明異議
【裁判全文】
臺灣臺中地方法院刑事裁定            99年度交聲字第2869號
原處分機關  交通部公路總局臺中區監理所豐原監理站
異  議  人
即受處分人  甲○○
上列異議人即受處分人因違反道路交通管理處罰條例案件，對於
交通部公路總局臺中區監理所豐原監理站民國99年7 月8 日所為
之裁決（豐監稽違字第裁63-Z00000000號裁決書），聲明異議，
本院裁定如下：
    主    文
異議駁回。
    理    由
一、按汽車行駛於高速公路，不遵使用限制、禁止、行車管制及
    管理事項之管制規則而未依規定使用路肩者，處汽車駕駛人
    新臺幣（下同）3 千元以上6 千元以下罰鍰；又汽車駕駛人
    有上開行為時，除依原條款處罰鍰外，並記違規點數一點，
    道路交通管理處罰條例第33條第1 項第9 款、第63條第1 項
    第1 款分別定有明文。次按「路肩」係指設於車道之外側，
    路面邊線與護欄或邊溝間之部分；汽車行駛高速公路及快速
    公路，不得在路肩上行駛，或利用路肩超越前車或倒車，但
    執行任務之救護車、消防車、警備車、工程車、救濟車及
    吊車，不受限制；遇有濃霧、濃煙、強風、大雨等特殊狀
    況嚴重影響行車安全時得在路肩暫停，並應顯示危險警告燈
    ，視線清晰時，應即恢復行駛；汽車在行駛途中，因機件
    故障或其他緊急情況無法繼續行駛時，應滑離車道，在路肩
    上停車待援；又為維護高速公路及快速公路交通安全與暢通
    ，該管公路管理機關或警察機關於必要時，得發布命令，指
    定時段於高速公路及快速公路特定匝道或路段之車道、路肩
    ，禁止、限制或開放車輛通行；高速公路及快速公路交通管
    制規則第2 條第1 項第16款、第9 條第1 項第2 款、第2 項
    、第12條、第15條、第19條第3項亦分別定有明文
二、原處分機關意旨略以﹕異議人即受處分人甲○○（下稱受處
    分人）於民國99年3 月30日13時50分許，駕駛車牌號碼：18
    09-SH 號自用小客車，在國道1 號北上16.1-16 公里處，因
    「行駛高速公路違規使用外側路肩」之違規情形，為內政部
    警政署國道公路警察局第一警察隊（以下簡稱第一警察隊）
    隊員以公警局交字第Z00000000 號違反道路交通管理事件通
    知單舉發。受處分人於應到案日期前到案，遂於99年7 月8
    日以豐監稽違字第裁63-Z00000000號裁決書，裁處罰鍰新臺
    幣（下同）4千元，並記違規點數1 點等語。
三、聲明異議意旨則以；受處分人於99年3月30日行駛國道1號時
    ，因車子有異聲才行駛路肩，於停下來檢查過皮帶之異聲後
    ，要慢慢切入慢車道駛離路肩的時候，發現警察在旁邊一直
    跟我揮手，停下來後有告知員警，係因為車子有異聲並未行
    駛路肩，爰聲明異議等語。
四、經查：
（一）受處分人駕駛前揭小客車，於上開時、地，因行駛高速公
      路路肩，而遭員警以「行駛高速公路違規行駛路肩」舉發
      ，經原處分機關裁處罰鍰4 千元，及記違規點數1 點等情
      ，為受處分人所不否認，並據證人即國道公路警察局第一
      警察隊警員楊河俊到庭結證明確，復有前揭通知單及裁決
      書影本各1份附卷可稽。
（二）受處分人雖以上開情詞置辯，惟證人楊河俊到庭結證：照
      片上有標示路肩通行限於16時至19時，當天13時30分許，
      與小隊長黃家浚在國道1 號北上16公里處執行巡邏勤務，
      13時50分發現受處分人駕駛車牌號碼1809-SH 號自用小客
      車違規行駛路肩之情形，將其攔停在前方，請當事人出示
      證件，並告知該時間未開放路肩行駛，受處分人說趕著去
      學校，當時車道上的車輛很慢，車子走走停停，受處分人
      之車速很快，而非慢慢滑動；且受處分人從車道切入路肩
      的時候，我們已經看到，等她行駛到16公里處的時候，她
      有看到我們，又切回車道，我們才把受處分人從車道上攔
      停下來舉發，並非如受處分人所述先到路肩查看車輛之後
      才切回車道之情形，且受處分人當場未提到車子有問題，
      車子亦很正常的開走等語綦詳（見本院卷第17頁背面-18
      頁背面）。且受處分人於期限內提出申訴，經原舉發機關
      即內政部警政署國道公路警察局第一警察隊函覆以：『二
      、據本隊執勤員警稱：「99年3 月30日13時50分，於國道
      1 號公路北向16.1至16公里處，目睹1809-SH 號車違規行
      駛路肩，始將該車攔停稽查，告知駕駛人違規事實後，依
      法填單舉發」一節，亦有該隊99年5 月17日公警一交字第
      0990171234號函1 份附卷可稽（見本院卷第6 頁）。顯見
      受處分人所稱其因皮帶有異聲而須停駛路肩查看之辯詞，
      應非實情。
（三）再查受處分人所駕駛之自用小客車並非執行任務之救護車
      、消防車、警備車、工程車、救濟車或經高速公路、快速
      公路管理機關核准之拖吊車輛，且其駕車行駛路肩時，亦
      無濃霧、濃煙、強風、大雨或其他致能見度甚低、嚴重影
      響行車安全等天候不佳狀況，亦無機件故障或其他相似緊
      急情況而無法繼續行駛之情形，是依首揭說明，受處分人
      係因個人因素趕時間到學校，並無上開高速公路及快速公
      路交通管制規則所定例外得使用路肩之情形，而與設置路
      肩之緊急目的洵有未合，故無解受處分人違規行為之成立
      。
（四）末按執行交通勤務警察依法律規定製單舉發違反道路交通
      管理處罰條例所列之違規事實，並由公路主管機關加以處
      罰，係行政機關執行公權力措施而對外直接發生法律效果
      之單方行政行為，本質上為行政處分，係公務員基於職務
      上權力，依法就特定之具體事件所為具有公法上效果之單
      方行政行為，基於公務員為公法上行為具有公信力之原則
      ，該行政處分當可被推定為真正，其據以依法處分之事實
      認定亦為真正無誤，本此公信原則，乃立法者賦予行政機
      關制定違反道路交通事件統一裁罰標準及處理細則，使舉
      發員警得當機處分以達其維護交通秩序、安全之行政目的
      ，反之，若謂公務員一切行政行為均需預留證據以證其實
      ，則國家行政勢必窒礙難行，據此，刑事訴訟法就犯罪證
      據有關之規定中與屬行政秩序罰之交通違規裁罰本質不合
      之部分，自不在準用之列。從而，本件受處分人既未就舉
      發員警之舉發有誤提出相關證據以供調查，本院亦查無任
      何證據足資證明員警有捏造事實違法取締之情事，則舉發
      員警本其維護交通秩序、安全職責所為之舉發，自應受到
      合法、正確之推定，附此敘明。
五、綜上所述，受處人於前揭時地，駕駛上開自小客車未依規定
    使用路肩之行為，應可認定。從而，原處分機關交通部公路
    總局臺中區監理所據此引用道路交通管理處罰條例第33條第
    1 項第9 款、第63條第1 項第1 款及違反道路交通管理事件
    統一裁罰基準表規定，裁處異議人罰鍰4 千元並記違規點數
    1 點，於法即無不當，本件受處分人之異議為無理由，應予
    駁回。
據上論斷，應依道路交通管理處罰條例第 87條第2項，道路交通
案件處理辦法第19條，裁定如主文。
中    華    民    國    99    年     8    月    31    日
                        交通法庭  法  官  莊秋燕
以上正本證明與原本無異。
如不服本裁定，應於送達後5日內，向本院提出抗告狀。
                                  書記官  楊賀傑
中    華    民    國    99    年    8     月    31    日

司法院資訊處製作；財團法人民間司法改革基金會備份。
